臺灣高雄地方法院刑事判決　　　　　　　　　　　　　九十三年度易字第二六八號
　　公　訴　人　臺灣高雄地方法院檢察署檢察官
　　被　　　告　丁○○
右列被告因業務侵占案件，經檢察官提起公訴（九十二年度偵字第二四七四八號），
本院判決如左：
    主  文
丁○○意圖為自己不法之所有，而侵占對於業務上所持有之物，累犯，處有期徒刑柒
月。
    事  實
一、丁○○曾犯恐嚇、誣告罪等多項前科，素行非佳，前因傷害等案件，經台灣高等
    法院高雄分院以八十七年度上易字第一一四七號判處有期徒刑二月確定，並於民
    國八十七年十月二十一日易科罰金執行完畢。其係設於高雄市○○區○○路二三
    六號「黃氏威龍開發股份有限公司」（現已更名為五路發科技開發股份有限公司
    ，下稱黃氏公司）之負責人，為從事業務之人，於九十二年一月十四日代表黃氏
    公司，以黃氏公司所有車牌號碼ＺＧ－七二三七號自用小貨車（起訴書誤載為自
    用小客車，下稱系爭車輛）設定動產抵押之方式，向安泰商業銀行股份有限公司
    （下稱安泰銀行）貸款新台幣（下同）二十五萬元，使黃氏公司成為動產擔保交
    易之債務人，雙方並約定自九十二年二月十七日起至九十四年一月十七日止，分
    二十四期給付，每月一期，每期款項一萬二千四百七十五元，標的物存放地點為
    上開黃氏公司營業地址，在貸款清償完畢之前，黃氏公司僅得依約占有使用標的
    物，不得任意遷移或為其他處分。而該車均由丁○○基於業務關係持有、使用，
    詎丁○○於黃氏公司貸得款項之後，竟意圖為自己不法之所有，未通知動產擔保
    交易之債權人安泰銀行，即於九十二年三月二十七日，在高雄市○○○路六三四
    號，將系爭車輛以五萬元之代價典當予三菱當舖，而予以侵占入己，得款供己花
    用。嗣自九十二年三月十六日起，因丁○○未再替黃氏公司繳付前開分期款項，
    安泰銀行追索無著，乃於九十二年四月四日將上開債權移轉予戊○○○股份有限
    公司（下稱匯豐公司），經匯豐公司查訪後始知上情。
二、案經匯豐公司告發由台灣高雄地方法院檢察署檢察官偵查起訴。
    理  由
一、訊據被告丁○○固坦承有擔任黃氏公司之負責人，於右揭時、地代表黃氏公司向
    安泰銀行以動產抵押方式貸款二十五萬元，嗣僅繳付一期分期款後，即未再付餘
    款，伊用私人支票向三菱當舖借款五萬元，並簽立當票，系爭車輛現置放於三菱
    當舖等情不諱，惟辯稱：伊並未將系爭車輛典當予三菱當舖，車子是被強制開走
    的，當票也是該當舖騙伊簽立的，黃氏公司設立之後都沒有營業，車子是伊出資
    購買的，僅形式上登記在公司的名下云云。經查：
  （一）本件被告係黃氏公司之負責人，因執行業務關係持有系爭車輛，惟於上揭時
        日未通知動產擔保交易之債權人安泰銀行，即擅將黃氏公司所有之系爭車輛
        典當予三菱當舖，而予以侵占挪作私用之事實，業據匯豐公司之代理人丙○
        ○指訴綦詳，核與證人即三菱當舖負責人莊惠程證稱：被告於九十二年三月
        二十七日將系爭車輛以五萬元典當予三菱當舖，伊有核對身分證、行照及車
        籍資料，確定是被告本人來典當等語（見本院九十三年三月二十九日審判筆
        錄）相符，又被告既自承：伊係以私人支票向三菱當舖借款五萬元等語在卷
        ，顯見被告確係將其業務上持有之系爭車輛易持有為所有，並將典當所得款
        項供己花用，雖被告辯稱：系爭車輛係伊出資購買，僅形式上登記為黃氏公
        司所有云云，惟被告既以系爭車輛設定動產抵押，向安泰銀行借款二十五萬
        元，並以黃氏公司為動產擔保交易之債務人，且表示貸款所得係用作公司支
        出（見本院九十三年三月十八日準備程序筆錄），顯見被告係以黃氏公司為
        該車所有人之身分向安泰銀行借款，其對於此重要之點自難諉為不知，況黃
        氏公司既係依據公司法設立登記之股份有限公司，此有公司登記事項卡一份
        在卷可稽，即具備獨立之法人格，縱該公司係由被告主導之家族企業，亦無
        不同，被告自難將公司所有之物視為個人所有，是被告所辯不足採信。此外
        ，復有貸款暨動產抵押契約書、動產擔保交易動產抵押設定登記申請書、高
        雄市監理處動產擔保交易登記證明書、動產擔保交易（動產抵押）移轉契約
        書、營利事業登記證、汽車新領牌照登記書、分期申請表暨約定書、客戶分
        期款繳款紀錄查詢、行車執照及當票各一份在卷可按，足認被告確有將其業
        務上所持有黃氏公司所有之系爭車輛，予以侵占並挪供私用甚明。
  （二）又證人甲○○到庭證稱：被告於九十二年五、六月間說系爭車輛沒地方放，
        要放在伊的工廠，大約六月底左右，被告就帶一個人來把車子牽走了等語（
        見本院九十三年三月二十九日審判筆錄），且被告對於其將該車置放於證人
        甲○○之工廠乙節亦不爭執，堪認被告確係於黃氏公司之貸款未繳清前即遷
        移系爭車輛，雖被告辯稱：證人甲○○將時間記錯了，伊是在九十二年四月
        間把車子開到他的工廠停放等語，惟姑不論被告將系爭車輛遷移至證人甲○
        ○處停放之時間為何，其未事先通知安泰銀行即擅自變更動產抵押標的物存
        放地點之行為，實有可議，倘其主觀上並無將該車予以典當借款之意思，何
        須違背約定擅自遷移？參以證人莊惠程於同日庭訊時證稱：被告將車子典當
        後隔幾天就把車子借出，後來因為沒有繳息，伊就去追車，被告說車子被另
        一位債權人（當庭手指甲○○）牽走了，之後該車有還給當舖等語，顯見被
        告係在向三菱當舖典當借款之後，始將該車借出並置放於證人甲○○之工廠
        ，故被告辯稱：甲○○於九十二年四月間還有看過該車，可見該車並未於同
        年三月間典當予三菱當鋪云云，不足採信。此外，被告既於本院自承：安泰
        銀行的貸款只繳一期即未再繳款，後來伊以私人支票向三菱當舖借款五萬元
        ，但之後無力清償，黃氏公司自設立後均未營業等語，可見被告於本身無資
        力之情況下，仍向三菱當舖借款，衡情一般人均知悉向當舖借款須以財物典
        當，被告自難諉為不知，況卷存被告所簽立之當票上載明係以系爭車輛典當
        ，難謂其主觀上並無出典之意思，加以黃氏公司既從未營業，則被告當無為
        公司典當借款之必要，且被告係以私人支票借款等情觀之，益徵被告係為自
        己之利益而以黃氏公司所有之車輛典當借款，從而，被告確有變易持有為自
        己不法所有之意圖甚明。
  （三）綜上所述，被告乃從事業務之人，意圖為自己不法之所有，將其業務上持有
        黃氏公司所有之車輛，易持有為所有而予以典當，是其業務侵占之犯行足堪
        認定。
二、按被告為黃氏公司之負責人，該車乃其業務上所持有、使用之物，是核被告前開
    將該業務上持有、使用之車輛，易持有為所有，予以侵占入己之所為，係犯刑法
    第三百三十六條第二項之業務侵占罪。查被告前因傷害等案件，經台灣高等法院
    高雄分院以八十七年度上易字第一一四七號判處有期徒刑二月確定，並於八十七
    年十月二十一日易科罰金執行完畢，有本院被告院內索引卡紀錄表、臺灣高等法
    院被告全國前案紀錄表及台灣高雄地方法院檢察署刑案資料查註紀錄表各乙份在
    卷可稽，其前受有期徒刑之執行完畢，於五年以內再犯本件有期徒刑以上之罪，
    為累犯，應依刑法第四十七條之規定，加重其刑。爰審酌被告曾犯恐嚇、傷害、
    誣告罪等多項前科，素行非佳，竟仍不知悔改，此次再度罹犯刑章，且犯後矢口
    否認犯行，態度不佳，本應嚴懲，但考量其侵占得款僅為五萬元，尚屬非鉅等一
    切情狀，量處如主文所示之刑，以資懲儆。
據上論斷，應依刑事訴訟法第二百九十九條第一項前段，刑法第三百三十六條第二項
、第四十七條，罰金罰鍰提高標準條例第一條前段，判決如主文。
本案經檢察官乙○○到庭執行職務。
中      華      民      國    九十三    年      四      月     十二     日
                              臺灣高雄地方法院刑事第十二庭
                                  審判長法官  張世賢
                                        法官  王啟明
                                        法官  鍾素鳳
右正本證明與原本無異。
如不服本判決，應於判決送達後十日內，向本院提出上訴狀。
                                      書記官  陳瓊芳
中      華    民      國    九十三    年      四      月     十二     日
附錄本判決論罪之法條：
刑法第三百三十五條第一項
    意圖為自己或第三人不法之所有，而侵占自己持有他人之物者，處五年以下有期
    徒刑、拘役或科或併科一千元以下罰金。
刑法第三百三十六條第二項
    對於業務上所持有之物，犯前條第一項之罪者，處六月以上五年以下有期徒刑，
    得併科三千元以下罰金。
